【裁判字號】    92,重上更(二),102
【裁判日期】    920605
【裁判案由】    違反森林法
【裁判全文】
臺灣高等法院臺中分院刑事判決            民國九十二年度重上更(二)字第一○二號
    上  訴  人
    即  被  告  丙○○即劉利.
                乙○○
右上訴人因違反森林法案件，不服臺灣臺中地方法院中華民國八十七年二月四日第一
審判決（民國八十六年度訴字第三○八二號，起訴案號：臺灣臺中地方法院檢察署民
國八十六年度偵字第九四九七號），提起上訴，判決後，經最高法院第二次發回更審
，本院判決如左：
    主      文
原判決撤銷。
丙○○為搬運贓物，使用車輛，結夥二人以上，於保安林竊取森林主產物，累犯，處
有期徒刑柒月，併科罰金萬陸仟壹佰伍拾陸元（新台幣拾萬捌仟佰陸拾捌元），
罰金如易服勞役，以佰元（即新臺幣玖佰元）折算壹日。扣案之千斤頂及鋸子各壹
支均沒收。
乙○○為搬運贓物，使用車輛，結夥二人以上，於保安林竊取森林主產物，累犯，處
有期徒刑柒月，併科罰金壹萬捌仟伍佰陸拾元（即新台幣伍萬伍仟陸佰捌拾元），罰
金如易服勞役，以佰元（即新臺幣玖佰元）折算壹日。
    事      實
一、丙○○（原名劉利秋於民國八十九年七月十二日更名）曾於民國（下同）八十五
    年間，因違反麻醉藥品管理條例案件，經臺灣新竹地方法院判處有期徒刑五月，
    於八十六年一月二十九日執行完畢；乙○○於八十二年間，曾因違反麻醉藥品管
    理條例案件，經同法院判處有期徒刑五月，於八十三年四月二十二日執行完畢，
    均不知悔改，二人於八十六年四月二十四日，由丙○○駕駛車號ＵＧ－３７４９
    號自用箱型車，內載有乙○○，於同日上午五時許，至台中縣八仙山事業區第八
    十九林班保安林內之中橫公路五十五公里處，光明橋溪旁邊，因劉利秋發覺橋溪
    旁，散落有諸多森林內之散落木材，遂於未經主管機關同意下，單獨意圖為自己
    不法之所有，擅自以上開車內其所有之千斤頂（支撐較重之木材）及手鋸（鋸開
    過大不易搬運之木材成二節）各一支為工具，竊取散落於溪旁之老舊肖楠木，並
    以千斤頂將其中一節搬置於上開車內，以該車為運送工具，其中另一節木材（長
    二百公分、直徑七十公分），因太重不能搬運，竟與乙○○基於共同意圖為自己
    不法所有之犯意聯絡，共同以徒手竊取之，並將之搬上車內，一併以該車為運送
    工具而運送之。計丙○○共竊得老舊肖楠木利用材積共一．五公噸，價值山價為
    新台幣（下同）三萬六千一百五十六元，乙○○共同竊取一節肖楠木材積為○．
    七七立方公尺，山價為一萬八千五百六十元。嗣於同日下午三時許，在上開林班
    內，為臺灣省政府農林廳林務局東勢林區管理處（下稱東勢林管處）技術士鐘報
    寬當場發現，報警查獲上情，並扣得丙○○所有供其犯罪所用之千斤頂及鋸子各
    一支。
二、案經台中縣警察局和平分局報請台灣台中地方法院檢察署偵查起訴。
    理      由
一、訊據上訴人即被告（下稱被告）丙○○對於右開搬運木材事實，除被告乙○○共
    同竊取部分外，供認不諱，辯以，右開木材均係由其一人搬運上開與被告乙○○
    無關，且該肖楠木係廢棄的木材，無人要，重量亦非一．五公噸，被告乙○○則
    否認竊盜犯行，辯稱，伊當時僅在車內睡覺，並未參與搬運木材之情，右揭長二
    百公分、直徑七十分之木材，亦係被告丙○○自行以千斤頂將木村頂上車等語。
二、惟查：
  (一)被告丙○○、乙○○對其等於右開時地，單獨或共同搬取右開肖楠木上車運送等
    情，業據彼等於警訊及本院前審均供認不諱（見警卷及本院上更(一)卷第四十八頁
    ），核與證人鍾報寬即東勢林管處技術士於警訊及本院前審審理時證述之情節大
    致相符，並有贓物認領保管收據一紙、照片八張及扣案之千斤頂、鋸子各一支附
    卷可證，而被告竊取肖楠木之地點確為保安林，亦據證人鍾報寬結證屬實。
  (二)按森林產物為主產物及副產物二種主產物係指生立、枯損、倒伏之竹木及餘留之
    根株、殘材；副產物則指樹皮、樹脂、種實、落枝、樹葉、灌藤、竹筍、草類、
    落葉、灌藤、竹筍、草類、菌類及其他主產物以外之林產物，（參照國有林林產
    處分規則第三條），又森林係指林地及其群生竹木之總稱。依其所有權之歸屬，
    分為國有林、公有林及私有林，森林法第三條定有明文，而國有林係指屬於國家
    所有之森林而言，凡國家領域內一切無主之天然森林均屬之；又保安林係指以保
    安國土，維持公益為目的之森林，再是否編為保安林，須經主管機關依法公告，
    森林法施行細則第三條，森林法第二十二條分別著有明文。被告等行竊之臺中縣
    八仙山事業區第八十九林班，係於十七年九月二日經政府公告為保安林，為國有
    保安林，所行竊之樹木殘材共重一．五公噸，此有臺灣省政府農林廳林務局東勢
    林區管理處八十七年一月三日勢麗字第○○○一號函暨所附被竊肖楠木價金查定
    明細表附原審卷可稽，即被告等二人在警訊中亦供稱，該等肖楠木可供雕刻之用
    ，足證被告劉利秋空言該等肖楠木係廢棄之木材，沒人要，及其重量未達一．五
    公噸，為不足採信，又被告乙○○確有參與將其中一支長二百公分，直徑七十公
    分之木材竊搬上車，已據其於警局初訊時直承在卷，核與被告劉利秋在警訊之供
    詞相符，足證被告丙○○否認竊盜之意思，被告乙○○弗認參與行竊，均不足採
    信。被告等之犯行均可認定。
三、核被告丙○○所為，係犯森林法第五十二條第一項第一、四、六款之為搬運贓物
    、使用車輛，結夥二人以上，於保安林竊取森林主產物罪，被告乙○○亦係犯森
    林法第五十二條第一項第一、四、六款之搬運贓物，使用車輛，結夥二人以上，
    於保安林竊取森林主產物罪。被告等二人對於共同竊取其中一節長二百公分、直
    徑七十公分之木林，有犯意之聯絡，及行為之分擔，為共同正犯。被告丙○○竊
得之木材，共計一．五公噸，該木材又屬殘落木材，故以下級材打八折計算其山
    價，每頓以二萬四千一百零四元計，山價共值三萬六千一百五十六元，有上開東
    勢林管處函文所附之被竊肖楠木明細表及總售價計算表可證。被告乙○○竊取之
    長二百公分，直徑七十公分之木材，其山價為一萬八千五百六十元，亦有東勢林
    管處麗陽工作站之函文附本院卷可證，又被告丙○○、乙○○分別有前開犯罪事
    實欄所載之論罪科刑執行情形，有臺灣臺中地方法院檢察署刑案資料查註紀錄表
    、臺灣高等法院被告全國前案紀錄表在卷可稽，其等於有期徒刑執行完畢後，五
    年以內再犯有期徒刑之本件之罪為累犯，均應依刑法第四十七條之規定，各加重
    其刑。
四、原審為科刑之判決，固非無見，惟被告乙○○僅參與竊取其中一節長二百公分、
    直徑七十公分之木材，原判決誤認被告乙○○參與全部竊盜木材之行為，尚有未
    洽，又被告丙○○係先車獨以其所有之鋸子鋸開右開木材，再以其所有之千斤頂
    頂上其中一節木材上車後，因另一節（長二百公分、直徑七十公分）太重不能搬
    運上車，始與被告乙○○共同以徒手將此節木材搬運上車，則被告乙○○並無使
    用該千斤頂、鋸子犯罪，原判決就被告乙○○除為主刑宣告外，亦併為該千斤頂
    、鋸子沒收之從刑諭知，亦有不當，被告等二人上訴意旨，否認犯罪，雖無理由
    ，但原判決既有上述可議之處，自屬不能維持，應由本院將原判決撤銷改判，爰
    審酌被告等二人犯罪之動機、目的，僅挖取散落之殘材，未直接砍取生立之樹木
    ，對於森林所生之損害非巨大等一切情狀，各量處有期徒刑七月，併以上開竊得
    山價贓額計算，分別併科三倍，罰金如主文第二項、第三項所示，及諭知罰金易
    服勞役之折算標準。扣案之千斤頂及鋸子各一支，係被告丙○○所有，且供其犯
    罪所用之物，業據被告丙○○供明在卷，應依刑法第三十八條第一項第二款規定
    ，宣告沒收。又被告等二人均為累犯，依法不能諭知緩刑，併此明。
五、據上論斷，應依刑事訴訟法第三百六十九條第一項前段、第三百六十四條、第二
    百九十九條第一項前段，森林法第五十二條第一項第一款、第四款，刑法第十一
    條前段、第二十八條、第四十七條、第四十二條第二項、第三十八條第一項第二
    款、罰金罰鍰提高標準條例第二條，判決如主文。
本案經檢察官甲○○到庭執行職務。
中      華      民      國      九十二     年     六      月 五     日
                                臺灣高等法院臺中分院刑事第一庭
                                      審判長法  官  陳  紀  綱
                                            法  官  方  艤  駐
                                            法  官  陳  登  源
右正本證明與原本無異。
如不服本判決應於收受送達後十日內向本院提出上訴書狀，其未敘述上訴之理由者並
得於提起上訴後十日內向本院補提理由書（均須按他造當事人之人數附繕本）。
                                            書記官  林  明  冬
中      華      民      國      九十二     年     六      月     六     日
所犯法條：
森林法第五十二條：
竊取森林主、副產物而有左列情形之一者，處六月以上五年以下有徒刑，併科贓額二
倍以上五倍以下罰金：
一、於保安林犯之者。
二、依機關之委託或其他契約，有保護森林義務之人犯之者。
三、於行使林產物採取權時犯之者。
四、結夥二人以上或僱使他人犯之者。
五、以贓物為原料，製造木炭、松節油、其他物品或培植菇類者。
六、為搬運贓物，使用牲口、船舶、車輛，或有搬運造材之設備者。
七、採掘、毀壞、燒燬或隱蔽根株，以圖罪跡之湮滅者。
八、以贓物燃料，使用於礦物之採取，精製石灰、磚、瓦或其他物品之製造者。
前項未遂犯罰之。
第一項第五款所製物品，以贓物論，並沒收之。
                                                                        Ｒ


司法院資訊處製作；財團法人民間司法改革基金會備份。
